臺灣士林地方法院民事簡易判決
110年度士簡字第1676號
原      告  棕櫚山莊管理委員會

法定代理人  陳淑滿
訴訟代理人  呂伯雲
            林慧宜
被      告  蘇玉霞

訴訟代理人  黃慶源
上列當事人間請求給付管理費事件，本院於民國111年1月10日言
詞辯論終結，判決如下：
    主  文
被告應給付原告新臺幣參拾伍萬元及自民國一一○年十一月二十
日起至清償日止，按週年利率百分之十計算之利息。
訴訟費用新臺幣參仟柒佰伍拾元由被告負擔。
本判決得假執行，但被告如以新臺幣參拾伍萬元預供擔保，得免
為假執行。 
    事實及理由要領
一、原告主張：
(一)被告為門牌號碼新北市○○區○○路00巷0弄00號之所有權人，
    為原告社區住戶，每2月應繳納一次管理費新臺幣（下同）1
    萬元（每月5,000元），惟被告自民國105年3月起至110年9
    月止，共積欠管理費33萬5,000元，又系爭房屋被告廢置多
    年不顧，對其低於巷道路面之一樓庭院，任其雜草叢生、藏
    汙納垢孳生蚊蟲、蛇鼠出沒，影響社區景觀環境衛生及公共
    安全，原告因此支出庭院廢棄物清運費1萬5,000元，總計35
    萬元，原告多次向被告催討無果，乃依公寓大廈管理條例之
    規定，提起本件訴訟等語，並聲明求為判決被告應給付原告
    35萬元，及自支付命令送達翌日起至清償日止，按週年利率
    10％計算之利息。　
(二)對被告抗辯之陳述：
　1.棕櫚山莊原係住戶委託建商即訴外人格蘭建築股份有限公司
    （下稱格蘭公司）購地（含住宅及公設等用地）所興建，惟
    格蘭公司於興建完成後，雖將公共設施及公設土地（含公設
    用地、山莊內道路等土地，下稱系爭公設土地）交由棕櫚山
    莊占用及管理維護迄今，但迄未將系爭公設土地辦理移轉登
    記，而係移轉過戶予訴外人中地建設發展股份有限公司（下
    稱中地公司），中地公司又於94年間將系爭公設土地以信託
    為理由，移轉登記過戶予受託人即訴外人高明通，高明通其
    後於106年間死亡，中地公司則停業並於101年廢止登記在案
    ，依信託法第10條規定，信託財產不屬於遺產，系爭公設土
    地自不在遺產管理人可得管理處分之範圍，惟高明通之遺產
    管理人即訴外人鄭崇文律師竟承受高明通生前於105年間起
    訴請求拆除地上物返還土地之民事訴訟案件，並經本院以10
    5年度重訴字第402號判決駁回而確定。又因高明通死亡，多
    年來系爭公設土地之地價稅，其遺產管理人及中地公司均未
    繳納，均由原告繳付，足證原告或住戶長久占用、管理、維
    護系爭公設土地，具有事實上及法律上原因。　
　2.棕櫚山莊有多數各自獨立使用之建築物，構造上或使用上有
    明確界線，且依63年起造人申請棕櫚山莊住宅之建築執照亦
    載記為「集合住宅」，棕櫚山莊興建完成時並設有大門及圍
    牆，除可界定棕櫚山莊住戶之「集居地區」範圍，並可管理
    棕櫚山莊之進出。又棕櫚山莊之公共設施（如籃球場、網球
    場、圍牆、大門等），係供全體住戶使用，並均由原告管理
    及修繕維護，故該等共同設施之使用與管理具有整體不可分
    性，為管理維護棕櫚山莊之共同設施（包括各項公共設施及
    山莊內道路、圍牆）及對外處理涉及住戶共同事項，確有設
    立管理委員會之需要，原告已依公寓大廈管理條例第53條等
    規定設立，並取得組織報備證明等語。　　
二、被告則以：
(一)棕櫚山莊社區為獨棟別墅，且無任何公用土地或設施，社區
    主要通行道路（如新北市○○區○○段000○00000○000地號）已
    為新北市政府接管闢為公用道路，其餘通行道路及其他用地
    則仍登記在中地公司名下，並非社區內別墅所有權人共同持
    分，該等通行道路已為新北市政府依都市計劃劃為計畫道路
    ，且自64年別墅完工以來均做為道路通行使用，為通行已久
    之既成道路。再者，一般社區內有健身房、會議室、社區活
    動中心等社區住户共同使用之設施，就公同設施之使用與管
    理間，具有整體不可分性之關係，始有成立管理委員會管理
    公共事務之必要，而原告在社區內並未擁有任何共同設施，
    無任何共同設施可資管理，非屬公寓大廈管理條例第53條規
    定其共同設施之使用與管理具有整體不可分性之集居地區，
    自無依該條例設立管理委員會之餘地，故原告依該條例請求
    被告給付管理費，自無理由。
(二)縱原告得依公寓大廈管理條例第53條請求被告給付管理費，
    然被告在取得系爭房屋17年來從未接到任何區分所有權人會
    議之通知或記錄，則在原告未能舉證證明原告管理委員會業
    已依法成立，且已合法召開區權人會議決議收取每月5,000
    元之管理費，並依法書面通知被告前，被告並無繳納任何管
    理費之義務。
(三)關於清運部分，被告已有另行請人清理費用，原告費用不知
    何來等語，資為抗辯，並聲明求為判決駁回原告之訴，如受
    不利判決，願供擔保免為假執行。
三、本院得心證之理由
(一)按公寓大廈指構造上或使用上或在建築執照設計圖樣標有明
    確界線，得區分為數部分之建築物及其基地。區分所有指數
    人區分一建築物而各有其專有部分，並就其共用部分按其應
    有部分有所有權。管理委員會指為執行區分所有權人會議決
    議事項及公寓大廈管理維護工作，由區分所有權人選任住戶
    若干人為管理委員所設立之組織。公寓大廈應設置公共基金
    ，其來源如下：一、起造人就公寓大廈領得使用執照一年內
    之管理維護事項，應按工程造價一定比例或金額提列。二、
    區分所有權人依區分所有權人會議決議繳納。三、本基金之
    孳息。四、其他收入。區分所有權人或住戶積欠應繳納之公
    共基金或應分擔或其他應負擔之費用已逾二期或達相當金額
    ，經定相當期間催告仍不給付者，管理負責人或管理委員會
    得訴請法院命其給付應繳之金額及遲延利息。多數各自獨立
    使用之建築物、公寓大廈，其共同設施之使用與管理具有整
    體不可分性之集居地區者，其管理及組織準用本條例之規定
    。公寓大廈管理條例第3條第1、2、9款、第18條第1項、第2
    1條、第53條分別定有明文。又若社區在使用上及管理上具
    有相互關連之整體不可分性，即屬於公寓大廈管理條例第53
    條規定，多數各自獨立使用之建築物、公寓大廈，其共同設
    施之使用與管理具有整體不可分性之集居地區者，其管理及
    組織準用公寓大廈管理條例之規定。是以，社區之管理及組
    織既應準用公寓大廈管理條例之規定，而土地所有人之土地
    位於社區內，則土地所有人即應依公寓大廈管理條例第10條
    第2項規定、社區規約之規定及區分所有權人會議決議，負
    擔應分擔費用之義務（臺灣高等法院98年度上易字第 493號
    民事判決意旨參照）。
(二)經查，被告所有系爭房屋為獨棟別墅，有建物登記第三類謄
    本在卷可稽（見支付命令卷第52頁），而棕櫚山莊社區設有
    大門及圍牆，可界定社區之範圍，且社區內有籃球場、小公
    園、網球場等公共設施供社區成員使用，此有原告所提出之
    現場照片在卷可參（見本院卷第46至50頁），可認棕櫚山莊
    社區在使用上及管理上具有相互關連之整體不可分性，社區
    之管理及組織即應準用公寓大廈管理條例之規定，是依上開
    說明，被告所有系爭房屋位於棕櫚山莊社區內，則所有人即
    被告自應依公寓大廈管理條例、社區規約之規定及區分所有
    權人會議決議，負擔應分擔費用之義務。又原告為依法成立
    之管理委員會，有公寓大廈管理組織報備證明、規約在卷可
    佐（見本院卷第32至39、84頁），則在法院撤銷棕櫚山莊社
    區之區分所有權人會議決議或確認決議無效前，原告仍屬有
    效成立之管理委員會，被告則負有繳納公共基金或應分擔或
    其他應負擔之費用之義務。基此，被告應給付原告自105年3
    月起至110年9月止積欠之管理費，故原告請求被告給付管理
    費共33萬5,000元，即屬有據。
(三)再者，依棕櫚山莊規約第8條第2項之規定，管理費若為必要
    且非經常性重大事項之額外支出需要時，亦應由區分所有權
    人分擔。就此，因被告廢置系爭房屋任其雜草叢生，原告為
    此支出廢棄物清運費1萬5,000元，業據其提出現場照片、收
    據等件為證（見本院卷第92、93頁）。是原告請求被告給付
    1萬5,000元，尚屬有據。
(四)又依棕櫚山莊規約第8條第4項之規定，未繳納應繳金額時另
    外收取遲疑利息，以未繳金額之年息10%計算，是原告請求1
    0%利息即為可採。
(五)至被告雖以前詞置辯，惟查：　　
　1.公寓大廈管理委員會係依法由區分所有權人共同選任組成，
    為全體區分所有權人處理公寓大廈共有或約定共用部分之修
    繕、管理、維護事宜及管理費、公共基金之收取，以及其他
    區分所有權人授權處理之事項，亦即公寓大廈管理委員會僅
    係依區分所有權人會議決議、授權或公寓大廈規約之規定，
    代全體區分所有權人收取管理費，實體上並非管理費之權利
    主體，管理費用亦非公寓大廈管理委員會就公共設施管理、
    維護、修繕行為之對價。是以，被告如認原告有未實行管理
    行為或管理委員會成立、公共基金訂立之程序有違法之情形
    ，而無繳納管理費、公共基金之義務，即應以區分所有權人
    身分，依公寓大廈管理條例或社區規約所定程序自行積極參
    與監督、改善、督促管理行為或提案重新議決繳費標準，或
    另循司法途徑救濟，尚不得因此拒絕繳納公共基金或應分擔
    或其他應負擔之費用。
　2.其次，棕櫚山莊社區確設有大門及圍牆，且社區內有籃球場
    、小公園、網球場等公共設施供社區成員使用，此有原告所
    提出之現場照片在卷可參（見本院卷第46至50頁），上開地
    上物與設施既供全體住戶使用，其管理維護所支出之費用自
    有由區分所有權人分擔之必要，此與上開地上物所座落之土
    地是否為原告所有或全體住戶所共有無必然關聯。
　3.再者，依棕櫚山莊規約第2條第2項之規定區分所有權人不得
    有任其荒廢、製造髒亂等妨礙山莊公共安全、衛生或破壞山
    莊景觀等情事。從而，被告雖謂其已清理云云，然被告僅單
    純砍剪草木，而未將之清運，尚不符上開規約規定，原告將
    之清運仍有必要。　
四、從而，原告依上開法律關係，訴請被告給付35萬元及自支付
    命令送達翌日即110年11月20日（見支付命令卷第62頁）起
    至清償日止，按週年利率10％計算之利息為有理由，應予准
    許。
五、本件係就民事訴訟法第427條第1項訴訟適用簡易程序所為被
    告敗訴之判決，依同法第389條第1項第3款之規定，應依職
    權宣告假執行，並依被告聲請宣告如預供如主文所示之擔保
    ，得免為假執行。復依職權確定訴訟費用為3,750元（第一
    審裁判費）由被告負擔。
中　　華　　民　　國　　111 　年　　1 　　月　　24　　日
                  士林簡易庭  法  官  楊峻宇
以上為正本係照原本作成。
如不服本判決，應於判決送達後20日內向本庭提出上訴狀。（須
按他造當事人之人數附繕本）。 
中　　華　　民　　國　　111 　年　　1 　　月　　24　　日
                              書記官  蘇彥宇